【裁判字號】    92,易,813
【裁判日期】    920912
【裁判案由】    詐欺
【裁判全文】
臺灣臺南地方法院刑事判決                          九十二年度易字第八一三號
    公  訴  人  臺灣臺南地方法院檢察署檢察官
    被      告  甲○○
右列被告因詐欺案件，經檢察官提起公訴（九十一年度偵字第三九五三號），本院判
決如左：
    主      文
甲○○幫助意圖為自己不法之所有，以詐術使人將本人之物交付，累犯，處有期徒刑
肆月，如易科罰金，以佰元折算壹日。
    事      實
一、甲○○前因毀損案件經臺灣高等法院臺中分院以八十七年度上訴字第一五七四號
    判處有期徒刑六月確定，甫於民國（下同）八十七年十二月七日易科罰金執行完
    畢，詎甲○○竟不知悔改，因缺錢花用，於九十一年一、二月間翻閱報紙分類廣
    告刊登「購買人頭帳戶、每一戶頭新臺幣（下同）二千元」之收購金融帳戶廣告
    ，其明知刊登廣告之人係為供不法詐財之用，乃以該則廣告所載之電話聯絡刊登
    廣告之姓名、年籍不詳，綽號「阿輝」之成年男子，甲○○乃基於幫助「阿輝」
    詐欺之犯意，由甲○○提供「阿輝」之人如附表所示之金融機構帳戶，並於九十
    一年二月二十五日，在臺中縣潭子工業區會合，由甲○○交付如附表所示之帳號
    存摺連同提款卡予「阿輝」使用，而為幫助之行為，「阿輝」則給予一萬元作為
    報酬並承諾每月支付一萬元予甲○○。嗣乙○○○於九十一年三月十八日下午一
    時五十分許，在嘉義縣民雄鄉○○村○○路二十號自宅內，接獲一冒用其同事徐
    炳煌之電話，佯稱要借款五萬元云云，乙○○○不疑有詐而陷於錯誤，依其指示
    以轉帳方式，自臺南區中小企業銀行民雄分行自動櫃員機，將五萬元匯入甲○○
    中國國際商銀東臺南分行之前開帳戶內，因而受有損害，嗣甲○○經「阿輝」之
    人通知辦理結束上開銀行帳戶，乃於九十一年四月十日下午三時二十五分許，至
    臺南市○○路○段三五一號萬泰銀行，填寫取款憑條理提領存款一萬元時，為警
    查獲。
二、案經臺南市警察局第四分局報告臺灣臺南地方法院檢察署檢察官偵查起訴。
    理      由
一、被告甲○○於偵查中坦承為謀取不法利益而開立如附表所示帳戶，提供姓名、年
    籍不詳，綽號「阿輝」之成年男子使用等語無訛，供稱：「（你於何時申請哪五
    家銀行帳戶？又於何地從事交易？共得款多少？）我是於九十一年二月二十一日
    至臺南市○○路第一銀行、健康路華信銀行、金華路上海銀行西門路萬泰銀行及
    西門路匯通銀行五家銀行開立帳戶，而是於九十一年二月二十五日親自坐車到臺
    中縣潭子工業區與其交易，得款一萬元」等語（見臺南市警察局第四分局刑案偵
    查卷第一頁反面），並供稱：「（何時看中華日報廣告與0000000000
    號聯絡？）九十一年二月二十日看報紙，二月二十一日打電話去詢問，二十一日
    當日去開設五個帳戶，二十三日對方與我相約在二十五日到臺中潭子工業區，我
    交五本帳戶存摺給阿輝，他給我一萬元」，「（一銀大同路分行，華信銀行健康
    路分行，金華路上海銀行、萬泰銀行及匯通銀行，是否你自己到銀行申請帳戶？
    ）是的，有提款卡，提款卡是臺中潭子一朋友叫我去申請的，提款卡交給他，叫
    什麼名字不知道，叫阿輝，代價一萬元」等語綦詳（見臺灣臺南地方法院檢察署
    偵查卷第八頁反面、第六十八頁）。經核與被告於本院審理時所供稱：「（有無
    於九十一年一、二月間向第一銀行東臺南分行、華信銀行臺南分行、上海商業儲
    蓄銀行臺南分行、萬泰商業銀行臺南分行、匯通銀行臺南分行、中國國際商業銀
    行東臺南分行等銀行開設帳戶供自稱阿輝之不詳姓名人之使用？）是的，當時阿
    輝是跟我說他在做地下錢莊，因為不方便，所以要求我提供帳號，作為他們存款
    、匯款之用」，「（是否在九十二年二月二十日將提款卡交給阿輝？他給你多少
    錢？）是的，他說租用三個月每個月給我一萬元」等語相符（見本院卷九十二年
    七月四日審理筆錄），足證被告開設如附表所示之帳戶，係為提供予「阿輝」作
    為匯款使用，並從中謀取利益至明，再者，被告於交付存摺、印章時，即明知該
    帳戶業已賣斷，而無再行取回帳戶使用權之意思，所稱交付存摺、印章、提款卡
    乙節，已與出賣帳戶無異，至為灼然。且本案被告交付如附表所示之帳戶頗多，
    而以一般人至郵局或銀行開設帳戶並非難事，如非係以洗錢、詐欺等不法之犯罪
    目的，依常理並無隱匿自己使用帳戶之事實而收購他人帳戶，要無疑義，此亦為
    一般具社會閱歷之國民所應具有之常識，故被告以現金交換提供帳戶之使用權予
    不詳姓名之他人，其確有幫助他人詐欺之故意存在，至為明確。故被告辯稱：阿
    輝只說要轉帳用，不知道用來騙錢，早知道就不會做以及沒有把中國國際商銀東
    臺南分行之帳戶和提款卡給阿輝云云，顯非值採而難信為真。且被告向中國國際
    商銀申請之帳號00000000000號即被害人乙○○○被騙轉帳五萬元之
    帳號，復據證人乙○○○於警訊中證稱：「（於何時？何地？如何發生？請詳述
    之）我於九十一年三月十六日十三時五十分於嘉義縣民雄東營村十八鄰東榮路二
    十號接到我一位朋友徐炳煌稱要借款五萬元正並且匯入轉帳，存入帳號0000
    0000000號，我馬上到臺南區中小企業銀行民雄分行自動櫃員機於民國九
    十一年三月十八日十四時五分四十二秒匯出交易新台幣伍萬元正」等語無訛（見
    臺南市警察局第四分局刑案偵查卷第二頁），且酌以證人乙○○○復於偵查中證
    稱：「（如何要你轉帳？）打電話來冒充徐炳煌我的朋友，缺五萬有急用，但聲
    音不太對，說感冒，不疑有他，所以轉帳給他，並說隔天還錢，我打電話給徐某
    ，才知道被騙」等語綦詳（見臺灣臺南地方法院檢察署偵查卷第十三頁反面），
    並有自動櫃員機交易明細表及中國國際商銀存款明細各一紙可資佐證（見臺灣臺
    南地方法院檢察署偵查卷第六十六頁、第八十七頁），足證證人乙○○○確有受
    到姓名、年籍不詳之成年男子人施行詐術，且因而陷於錯誤，始於前開時、地，
    將五萬元匯入被告提供「阿輝」之人之00000000000號帳號無訛，益
    徵本案確有詐欺之正犯即「阿輝」之人存在，殆無疑義。另查，被告固辯稱：「
    （中國國際商銀東臺南分行帳戶及提款卡，有無交給阿輝？）沒有，我只有那開
    戶的五家，阿輝就給我那一次一萬元」，「（剛才你提到你是九十一年二月二十
    一日看報紙分類廣告才去中國商銀東臺南分行開戶？怎會沒交給阿輝？）我只交
    給阿輝那五本」云云（見臺灣臺南地方法院檢察署偵查卷第第七十八頁、第八十
    九頁），惟依上開證人之證詞，該中國國際商銀之帳號確係經姓名、年籍不詳，
    綽號「阿輝」之成年男子利用作為詐騙之用途，洵屬無疑，且該帳戶係被告於九
    十一年二月二十一日所申請開立之帳戶無誤，益見被告有將中國國際商銀之帳簿
    交予「阿輝」使用至明，否則姓名、年籍不詳，綽號「阿輝」之成年男子如何得
    知該帳號？又如何在對證人乙○○○施行詐術後，使證人將五萬元之款項匯入上
    開帳號之中而取得金錢？足證被告甲○○對提供予「阿輝」之人使用帳戶時，其
    主觀上確有幫助他人實施詐術之犯意存在，至為灼然，益徵被告於本院訊問時辯
    稱：我未將帳戶交給「阿輝」乙情，顯然常情不符，難信非虛。按於金融機構開
    設帳戶，請領存摺及金融卡一事，係針對個人身分之社會信用而予以資金流通，
    具有強烈之屬人性，而金融帳戶為個人理財之工具，申請開設金融帳戶並無任何
    特殊之限制，一般民眾皆以存入最低開戶金額之申請之，一人得在不同之金融機
    構申請個存款帳戶使用，此屬眾所週知之事，依一般人之社會經驗，若遇陌生人
    不以自己名義開戶使用，反而以刊登廣告之方式向不特定人蒐集他人之金融帳戶
    供己使用，於該等帳戶是否係供合法使用豈有不起疑之理？矧被告竟以提供其所
    有之帳戶予綽號「阿輝」之人使用，即可賺取一萬元之不當利益，並將該帳戶之
    存摺、印鑑及金融卡悉數交給「阿輝」之人，足見被告提供上開帳戶之存摺、印
    鑑及金融卡予姓名、年籍不詳，綽號「阿輝」之成年男子使用，確已預見姓名、
    年籍不詳，綽號「阿輝」之成年男子係將其所提供之帳戶用於掩飾或隱匿其因詐
    欺他人而匯入之款項，而不違其本意，至為明灼，是以被告確有幫助該綽號阿輝
    者利用其所提供之上開帳戶犯罪之不確定故意，要屬無訛。綜上各情相互參酌，
    被告提供如附表所示之銀行帳戶予「阿輝」之人使用，既可預見該「阿輝」之人
    為掩飾或隱匿因詐欺行為所得財物之用，且被害人乙○○○確因受詐欺而匯寄款
    項至被告甲○○前揭帳戶內，已如前述，是被告顯有幫助姓名、年籍不詳，綽號
    「阿輝」之成年男子詐欺之不確定故意存在，至為灼然。是被告坦認不諱之部分
    ，經核與事實相符，堪可採信，惟矢口否認部分，顯係飾卸之詞，難信為真，本
    案事證明確，被告之犯行洵堪認定。
二、按在犯罪者實施犯罪行為前有所參與，其參與者之行為究竟認為從犯之行為，抑
    應認為共同正犯之行為，應視左列情形而定：一、他人已決意犯罪，如以犯罪意
    思助成其犯罪之實現者，或與以物質上之助力，或與以精神上之助力，皆為從犯
    ，他人犯罪雖已決意，若以犯罪意思促成其犯罪之實現，如就犯罪實行之方法犯
    罪實施之順序而有所表示，應認為共同正犯，不能認為從犯，蓋在如斯情形之下
    ，其表示之意見已構成犯罪者實施犯罪行為之內容，不啻加工於犯罪之實現也。
    二、上述之「助成」及「促成」情形，應以程度之高低（程度高為正犯，程度低
    為從犯）及其行為是否構成實施犯罪行為之內容為標準。且最高法院民刑事庭會
    議亦認區別正犯及從犯之標準如為：（一）以自己犯罪之意思而參與犯罪構成要
    件之行為者為正犯。（二）以幫助他人犯罪之意思而參與犯罪構成要件之行為者
    為正犯。（三）以幫助他人犯罪之意思而參與，其所參與之行為，為犯罪構成要
    件以外之行為者，為從犯。（四）以自己犯罪之意思而參與，其所參與之行為，
    為犯罪構成要件以外之行為者，為正犯。被告甲○○幫助姓名、年籍不詳之成年
    男子「阿輝」之人為詐欺之犯行，核其所為，係犯刑法第三百三十九條第一項之
    詐欺取財罪之從犯。被告係基於幫助犯意為之，為幫助犯，應依刑法第三十條第
    二項，按正犯之刑減輕之。查被告甲○○前因毀損案件，經臺灣高等法院臺中分
    院以八十七年度上訴字第一五七四號判處有期徒刑六月確定，甫於八十七年十二
    月七日易科罰金執行完畢，有臺灣高等法院被告全國前案紀錄表一份在卷可稽，
    其受有期徒刑執行完畢後，五年內再犯本件有期徒刑以上刑之罪，為累犯，應加
    重其刑，並依法先加後減。爰審酌被告之素行，犯罪之動機、目的係為不法利益
    、手段，不思正途賺取錢財，竟因貪圖私利而提供帳戶幫助他人詐欺，既助長他
    人犯罪，增加政府查緝困難，危害財產安全、社會穩定及犯罪後態度等一切情狀
    ，量處如主文所示之刑，並諭知如易科罰金以三百元折算一日之標準，以資懲儆
    。
據上論斷，應依刑事訴訟法第二百九十九條第一項前段、刑法第三十條第二項、第三
百三十九條第一項、第四十七條、第四十一條第一項前段，罰金罰鍰提高標準條例第
一條前段、第二條，判決如主文。
本案經檢察官李宗貴到庭執行職務
中      華      民      國      九十二      年    九    月    十二      日
                                  臺灣臺南地方法院刑事第六庭
                                        審判長法  官  黃光進
                                              法  官  陳映佐
                                              法  官  黃翰義
右正本證明與原本無異。
如不服本判決，應於判決送達後十日內，向本院提出上訴狀。
                                              書記官  林憶梅
中      華      民      國      九十二      年    九    月    十二      日
附表：
┌────┬──────────────┬───────┬───────┐
│開戶銀行│帳        號                │  開戶日期    │  備註        │
├────┼──────────────┼───────┼───────┤
│萬泰銀行│000000000000    │九十一年一月十│九十一年四月十│
│        │                            │一日          │日結清帳戶    │
├────┼──────────────┼───────┼───────┤
│第一銀行│00000000000      │同右          │              │
├────┼──────────────┼───────┼───────┤
│匯通銀行│0000000000000  │九十一年一月十│              │
│        │                            │四日          │              │
├────┼──────────────┼───────┼───────┤
│華信銀行│00000000000000│同右          │              │
├────┼──────────────┼───────┼───────┤
│上海銀行│00000000000000│同右          │              │
├────┼──────────────┼───────┼───────┤
│中國商銀│00000000000      │九十一年二月二│乙○○○匯入款│
│        │                            │十一日        │項之帳戶      │
└────┴──────────────┴───────┴───────┘
附錄本案論罪科刑法條全文：
中華民國刑法第三百三十九條(普通詐欺罪)
意圖為自己或第三人不法之所有，以詐術使人將本人或第三人之物交付者，處五年以
下有期徒刑、拘役或科或併科一千元以下罰金。
以前項方法得財產上不法之利益或使第三人得之者，亦同。
前二項之未遂犯罰之。


司法院資訊處製作；財團法人民間司法改革基金會備份。
